【裁判字號】    89,上易,1672
【裁判日期】    890630
【裁判案由】    竊佔等
【裁判全文】
臺灣高等院刑事判決                                八十九度上易第一六七二號
    上  訴  人
    即自 訴 人  甲○○
    上  訴  人
    即自 訴 人  丙○○
    上  訴  人
    即自 訴 人  戊○○
    代  理  人  周  輝
    被      告  丁○○
    被      告  乙○○
右列上訴人，因被告竊佔等案件，不服臺灣宜蘭地方法院，八十七年自字第二四號，
中華民國八十七年九年三月二日第一審判決提起上訴，本院判決如左：
    主      文
原判決撤銷，發回臺灣宜蘭地方法院。
    理      由
一、 原審法院判決意旨以：
（一）自訴人於民國（下同）八十七年五月二十日返回自訴人所有座落宜蘭縣宜蘭市
      ○○路五號房屋查看時，發現原供自訴人及親友通行數十年之現有道路總長度
      八十公尺，寬度四至六公尺，竟然遭人全部毀損並竊佔，作為菜圃使用。同時
      ，木造房屋一間，面積五九．六八平方公尺，木磚造倉庫一間，均被毀損，其
      基地亦為竊佔作為菜圃使用，因認被告涉有竊佔、毀損等罪等嫌。
（二）本件自訴人戊○○前於八十六年間曾向臺灣宜蘭地方法院檢察署告訴被告丁○
      ○竊佔、毀損、偽造文書案件，其告訴之事實與本件自訴所指之事實乃為同一
      事實，屬於同一案件，經查該案件已經臺灣宜蘭地方法院檢察署檢察官於八十
      六年十一月三十偵查終結，處分不起訴，並經台灣高等法院檢察署八十七年度
      議字第二四五號駁回再議之聲請在案，此有臺灣宜蘭地方法院檢察署、臺灣高
      等法院檢察署前述不起訴處分書影本各一件附卷可按，茲自訴人於八十七年十
      月三日向本院提起自訴，已在檢察官終結偵查之後，自訴人不得再行自訴，爰
      依刑事訴訟法第三百二十三條第一項、第三百三十四條之規定。逕為不受理之
      判決。
二、上訴意旨略以：本件自訴係被告於八十七年五月間所發生之事實、內容與被告在
    民國七十六年間將自訴人所有之房屋原為木磚造屋頂，在未經自訴人同意擅將屋
    頂部改建為鐵皮鑄造房屋，而由台灣宜蘭地方法院檢察署以八十六年偵字第四三
    六二號為不起訴處分在案，兩者非屬同一案件，而原審未查，竟認屬同一案件，
    實未適法。又就犯罪事實而言，前者係指民國七十六年間被告所為之修建（一間
    ）行為，而房屋尚可使用而言，而後者卻指於民國八十七年五月間，被告於獲不
    起訴處分之後，始將整間（二間），不留一磚一瓦故意全部毀損，致全部不能使
    用，且將出入唯一道路靠近房屋及晒谷場前段部分長計約二十五公尺，寬約五、
    六公尺道路全部毀損，已妨害上訴人出入對內外之交通，並由被告竊佔其房屋、
    及其法定空地上之地上權範圍內作為菜圃使用中，據此上開二者均在不同時間之
    犯罪事實，非屬同一案件，要無接續犯可言云云。
三、本院查：
    按刑事訴訟之自訴狀並不以記載被告所犯法條為必要，法院於不妨害自訴事實同
    一性之範圍內，得自由認定事實，適用法律，不受自訴狀所記載罪名之拘束，亦
    不能僅就自訴狀記載之罪名審理。所謂自訴事實同一性之範圍，則包括實質上一
    罪及裁判上一罪之全部犯罪事實，此於最高法院八十八年台上四一○一號判決著
    有判例；而所謂同一案件，係指所訴彼此兩案為同一之被告，其被訴之犯罪事實
    亦屬同一者而言（八十二年台上四七三五號判決參照）。此之同一案件，復經檢
    察官終結偵查者，不得再行自訴，又不得提起自訴而提起者，應諭知不受理之判
    決，為刑事訴訟法第三百二十三條第一項、第三百三十四條定有明文，揆其立法
    目的，顯然在於限制自訴，一方面藉以防杜同一案件之重複起訴，俾免被告罹於
    雙重危險，另方面藉以防止同一案件既經不起訴復遭自訴，俾免訴訟結果發生矛
    盾。本件自訴人戊○○前於八十六年間曾向臺灣宜蘭地方法院檢察署告訴被告丁
    ○○竊佔、毀損、偽造文書案件，該案件已經臺灣宜蘭地方法院檢察署八十六年
    偵字第四三六二號於八十六年十一月三十日偵查終結為不起訴處分，並經台灣高
    等法院檢察署八十七年度議字第二四五號駁回再議之聲請在案，略以：「五十七
    年四月分家，朱天喜分得東邊一間半，其最東間之半間，即聲請人告訴被告毀損
    部分之房屋，該半間房屋於朱錫福七十六年死後約一年，被告丁○○經朱天喜之
    太太朱林桂同意拆除該半間房屋，改建現在之鐵皮屋」等語，此有臺灣宜蘭地方
    法院檢察署、臺灣高等法院檢察署前述不起訴處分書影本各一件附卷可稽（見原
    審卷第五十八至六十七頁），且被告於本院亦自承：「七十六年間因我伯母的小
    孩死掉，在外欠人錢，我協助她還債，才將屋頂拆掉」（八十九年六月二十日審
    判筆錄），足見上訴人所稱台灣宜蘭地方法院檢察署八十六年偵字第四三六二號
    之不起訴處分案，與台灣高等法院檢察署八十七年度議字第二四五號駁回再議之
    聲請案，係如自訴人所稱：「民國七十六年間被告所為之修建（一間）行為，而
    房屋尚可使用而言，其所有之房屋原為木磚造屋頂，----將屋頂部改建為鐵皮鑄
    造房屋」等詞無訛。復查本件自訴人上訴所指犯罪事實係木造房屋一間，面積五
    九．六八平方公尺，木磚造倉庫一間，均被毀損，附有照片在卷（原審卷第九、
    十頁），則前後兩件犯罪事實是否為同一案件，尚有未明（原審卷第十七、十八
    頁），原審法院遽認為同一案件，諭知為不受理之判決，顯有違誤，自訴人執此
    上訴，指摘原判決不當，為有理由，自應由本院將原判決撤銷，發回原審法院更
    為適當之裁判，以資適法。
據上論斷，應依刑事訴訟法第三百六十九條第一項後段、第三百七十二條，判決如主
文。
中     華     民     國    八十九   年       六       月      三十      日
                             臺灣高等法院刑事第一庭
                                 審判長法  官  李  相  助
                                       法  官  王  振  興
                                       法  官  蔡  光 治
右正本證明與原本無異。
不得上訴。
                                       書記官  王  才  生
中     華     民     國    八十九   年       七       月       五       日


司法院資訊處製作；財團法人民間司法改革基金會備份。
